---
title: "Analiza_rezultata_istraživanja"
author: "Bruno Blažeka, Lukrecija Puljić, Mateo Stjepanović"
date: '29 svibnja 2017 '
output: pdf_document
---
```{r}

AnketaPodaci <- read.csv("AnketaPodaci.csv")

require(modeest)
require(plotrix)

```


Prikaz ispitanika te rezultata ankete prema dobi ispitanika
```{r}

art.sred.dob = mean(AnketaPodaci$age)
medijan.dob = median(AnketaPodaci$age)
mod.dob = mfv(AnketaPodaci$age)

var.dob = var(AnketaPodaci$age)
sd.dob = sd(AnketaPodaci$age)
IQR.dob = IQR(AnketaPodaci$age)
range.dom = max(AnketaPodaci$age) - min(AnketaPodaci$age)


# Histogram (15 razreda)
hist(AnketaPodaci$age, breaks = 15, main = "Dob histogram", xlab = "Dobne skupine", ylab = "Frekvencija")

# Box and whiskers

boxplot(AnketaPodaci$age, main="Godine Boxplot",ylab="Godine")


# Histogram rezultati ankete i dob

filtrirano.za = AnketaPodaci$age[AnketaPodaci$vote == 1]
filtrirano.protiv = AnketaPodaci$age[AnketaPodaci$vote == 0]
list1 = list(filtrirano.za, filtrirano.protiv)
multhist(list1, breaks = 15, col=c("red","blue"), main="Rezultati ankete histogram",xlab="Godine",ylab="Frekvencija")
legend("topright", c("Za", "Protiv"), fill=c("red", "blue"))

# piechart - glasanje odrasli
odrasli = AnketaPodaci[AnketaPodaci$age > 18,]
pie(table(odrasli$vote),main="Glasanje starijih od 18 godina")

# Histogram dobi i glasanja za 0
za0 = AnketaPodaci[AnketaPodaci$vote == '0',]
hist(za0$age, breaks = 15, main = "Dob glasali PROTIV histogram", xlab = "Dobne skupine", ylab = "Frekvencija")

#Histogram dobi i glasanja za 1
za1 = AnketaPodaci[AnketaPodaci$vote == '1',]
hist(za1$age, breaks = 15, main = "Dob glasali ZA histogram", xlab = "Dobne skupine", ylab = "Frekvencija")
```
Na histogramu dobi se vidi izrazita desna zakrivljenost, što nam govori da će box plot za dob imati jako puno stršećih vrijednosti. S obzirom da je desna zakrivljenost a x os grafa raste s lijeva na desno vidimo da je veliki broj osoba između 18 i 40 godina pristupilo istraživanju, što nam može reći da je cijelo istraživanje namjenjeno mladim ljudima.

Na histogramu usporedbe rezultata i godina pristupnika vidimo da se nakon 22 godine života mišljenje ljudi mijenja o danoj temi. To bi trebalo ispitati preko testa te utvrditi dali je ta promjena u mišljenju značajna.


Prikaz ispitanika te rezultata ankete prema spolu
```{r}
pie(table(AnketaPodaci$gender),main="Raspodjela muških i ženskih osoba u uzorku")
n = length(AnketaPodaci$gender)
m = length(which(AnketaPodaci$gender == "M"))
f = length(which(AnketaPodaci$gender == "F"))

m.udio = m / n
f.udio = f / n

# piechart - glasanje žene

zene = AnketaPodaci[AnketaPodaci$gender == 'F',]
pie(table(zene$vote),main="Glasanje žena")

# piechart - glasanje muškarci

muski = AnketaPodaci[AnketaPodaci$gender == 'M',]
pie(table(muski$vote),main="Glasanje muškaraca")
```
Udio muškaraca i žena je zadovoljavajući da bi nam ovaj uzorak bio značajan po toj osnovi.Iako je broj muškaraca neznatno manji, iz grafa je vidljivo da jako veći broj muškaraca glasa ZA, za razliku od žena koje su većinski PROTIV.

Prikaz ispitanika te rezultata ankete prema lokaciji
```{r}
# piechart - glasanje Zagreb

zgb = AnketaPodaci[AnketaPodaci$locality == "Zagreb, Croatia",]
pie(table(zgb$vote),main="Rezultati u Zagrebu")


# glasaci za u 5 najmnogobrojnijih gradova

tail(sort(table(za1$locality)),5)

# glasaci protiv u 5 najmnogobrojnijih gradova

tail(sort(table(za0$locality)),5)

# glasacice u 5 najmnogobrojnijih gradova

tail(sort(table(zene$locality)),5)

# glasaci u 5 najmnogobrojnijih gradova

tail(sort(table(muski$locality)),5)
```

Testovi o jednakoj proporciji
```{r}
# test o jednakoj proporciji žena 50%
n = length(AnketaPodaci$gender)
x = length(zene$gender)
binom.test(x, n, p = 0.5, alternative = 't')

# test o jednakoj proporciji muskaraca 50%

n = length(AnketaPodaci$gender)
x = length(muski$gender)
binom.test(x, n, p = 0.5, alternative = 't')
```
Testovi o dvije proporcije s obzirom na spol
```{r}
# test o dvije proporcije spol, glasalo za
n = c(nrow(zene), nrow(muski))
x = c(length(which(zene$vote == "1")),
      length(which(muski$vote == "1")))
prop.test(x, n, alternative = "t", correct = "FALSE")

# test o dvije proporcije spol, glasalo protiv

n = c(nrow(zene), nrow(muski))
x = c(length(which(zene$vote == "0")),
      length(which(muski$vote == "0")))
prop.test(x, n, alternative = "t", correct = "FALSE")
```

Rezultati ankete i spol
```{r}
n.m = length(which(AnketaPodaci$gender == "M"))
n.m.za = length(which(AnketaPodaci$gender == "M" & AnketaPodaci$vote == 1))
n.m.protiv = n.m - n.m.za
n.m.udio.za = n.m / n.m.za
n.m.udio.protiv = 1 - n.m.udio.za

n.f = length(which(AnketaPodaci$gender == "F"))
n.f.za = length(which(AnketaPodaci$gender == "F" & AnketaPodaci$vote == 1))
n.f.protiv = n.f - n.f.za
n.f.udio.za = n.f / n.f.za
n.f.udio.protiv = 1 - n.f.protiv

pie(c(n.m.za, n.m.protiv, n.f.za, n.f.protiv), labels = c("Muskarci za", "Muskarci protiv", "Zene za", "Zene protiv"), col = c("Red", "Blue", "Green", "Yellow")) 
legend("topright", c("Muskarci za", "Muskarci protiv", "Zene za", "Zene protiv"), fill=c("red", "blue", "green", "yellow"))
```

# Histogram dob, spol i ishod glasanja
```{r}
za.male = AnketaPodaci$age[AnketaPodaci$gender == "M" & AnketaPodaci$vote == 1]
protiv.male = AnketaPodaci$age[AnketaPodaci$gender == "M" & AnketaPodaci$vote == 0]
za.female = AnketaPodaci$age[AnketaPodaci$gender == "F" & AnketaPodaci$vote == 1]
protiv.female = AnketaPodaci$age[AnketaPodaci$gender == "F" & AnketaPodaci$vote == 0]
list.age.gender = list(za.male, protiv.male, za.female, protiv.female)
multhist(list.age.gender, breaks = 15, main = "Rezultati ankete po dobi i spolu", xlab = "Dobne i spolne skupine", ylab = "Frekvencije", col=c("Red", "Blue", "Green", "Yellow"))
legend("topright", c("Muskarci za", "Muskarci protiv", "Zene za", "Zene protiv"), fill=c("red", "blue", "green", "yellow"))
```
Prikaz ispitanika prema stupnju cvora u mrezi
```{r}

art.sred.degree = mean(AnketaPodaci$degree)
medijan.deegre = median(AnketaPodaci$degree)
mod.degree = mfv(AnketaPodaci$degree)

var.degree = var(AnketaPodaci$degree)
sd.degree = sd(AnketaPodaci$degree)
IDR.degree = IQR(AnketaPodaci$degree)
range.degree = max(AnketaPodaci$degree) - min(AnketaPodaci$degree)



# Histogram stupanj cvora u mrezi

hist(AnketaPodaci$degree, main = "Stupanj cvora u mrezi", xlab = "Stupanj cvora", ylab = "Frekvencija")

# Box and whiskers

boxplot(AnketaPodaci$degree,main="Prikaz ispitanika prema stupnju čvora u mreži")
```
Imamo jako puno stršećih podataka tako da nam ni ova varijabla nije značajna u ispitivanju. Na prvom histogramu možemo vidjeti izraženu pozitivnu zakrivljenost, koja ja naposlijetku uzrok jako mnogo stršećih podataka. U tom slučaju najmjerodavnija mjera centralnosti je mod.

Stupanj cvora i spol
```{r}
multhist(list(AnketaPodaci$degree[AnketaPodaci$gender == "F"], AnketaPodaci$degree[AnketaPodaci$gender == "M"]), main = "Prikaza stupnja cvora s obzrom na spol", xlab = "Stupanj cvora i spol", ylab = "Frekvencija", col = c("Red", "Blue"))
legend("topright", c("Zene", "Muskarci"), fill=c("red", "blue"))
```
Rezultat ankete i stupanj cvora
```{r}
multhist(list(AnketaPodaci$degree[AnketaPodaci$vote == 1], AnketaPodaci$degree[AnketaPodaci$vote == 0]), main = "Prikaz rezultata ankete i stupanja cvora", xlab = "Rezulati ankete i stupanja cvora", ylab = "Frekvencija", col=c("Red", "Blue"))
legend("topright", c("Za", "Protiv"), fill=c("red", "blue"))
```
Rezultati ankete, spol i stupanj cvora
```{r}
multhist(list(AnketaPodaci$degree[AnketaPodaci$vote == 1 & AnketaPodaci$gender == "M"], AnketaPodaci$degree[AnketaPodaci$vote == 0 & AnketaPodaci$gender == "M"], AnketaPodaci$degree[AnketaPodaci$vote == 1 & AnketaPodaci$gender == "F"], AnketaPodaci$degree[AnketaPodaci$vote == 0 & AnketaPodaci$gender == "F"]), col = c("red", "blue", "green", "yellow"), main = "Rezultati ankete s obzorom na spol i stupanj cvora", xlab = "Spol i stupanj cvora", ylab = "Frekvencije")
legend("topright", c("Muskarci za", "Muskarci protiv", "Zene za", "ZEne protiv"), fill=c("red", "blue", "green", "yellow"))
```
Prikaz ispitanika prema centralnost cvora
```{r}
art.sred.center = mean(AnketaPodaci$katz_centrality)
medijan.center = median(AnketaPodaci$katz_centrality)
mod.center = mfv(AnketaPodaci$katz_centrality)

var.center = var(AnketaPodaci$katz_centrality)
sd.center = sd(AnketaPodaci$katz_centrality)
IDR.center = IQR(AnketaPodaci$katz_centrality)
range.center = max(AnketaPodaci$katz_centrality) - min(AnketaPodaci$katz_centrality)



# Prikaz ispitanika prema centralnosti covra u mrezi

hist(AnketaPodaci$katz_centrality, breaks = 15, main = "Prikaz ispitanika prema centralnosti cvora u mrezi", xlab = "Centralnost cvora u mrezi", ylab = "Frekvencija", col= "Green")

# Box and whiskers

boxplot(AnketaPodaci$katz_centrality,main="Prikaz ispitanika prema centralnosti čvora")
```
Ponovno je jako puno stršećih podataka te je histogram izrazito pozitivno nakrivljen, zbog toga je naprikladinija mjera centralnosti mod.

Centralnost cvora u mrezi i spol
```{r}
multhist(list(AnketaPodaci$katz_centrality[AnketaPodaci$gender == "F"], AnketaPodaci$katz_centrality[AnketaPodaci$gender == "M"]), main = "Prikaza centralnosti cvora u mrezi s obzrom na spol", xlab = "Centralnost cvora u mrezi i spol", ylab = "Frekvencija", col = c("Red", "Blue"))
legend("topright", c("Zene", "Muskarci"), fill=c("red", "blue") )
```
Rezultat ankete i centralnost cvora u mrezi
```{r}
multhist(list(AnketaPodaci$katz_centrality[AnketaPodaci$vote == 1], AnketaPodaci$katz_centrality[AnketaPodaci$vote == 0]), main = "Prikaz rezultata ankete i centralnost cvora u mrezi", xlab = "Rezulati ankete i centralnost cvora u mrezi", ylab = "Frekvencija", col=c("Red", "Blue"))
legend("topright", c("Za", "Protiv"), fill=c("red", "blue"))
```
Rezultati ankete, spol i centralnost cvora u mrezi
```{r}
multhist(list(AnketaPodaci$katz_centrality[AnketaPodaci$vote == 1 & AnketaPodaci$gender == "M"], AnketaPodaci$katz_centrality[AnketaPodaci$vote == 0 & AnketaPodaci$gender == "M"], AnketaPodaci$katz_centrality[AnketaPodaci$vote == 1 & AnketaPodaci$gender == "F"], AnketaPodaci$katz_centrality[AnketaPodaci$vote == 0 & AnketaPodaci$gender == "F"]), col = c("red", "blue", "green", "yellow"), main = "Rezultati ankete s obzorom na spol i centralnost cvora u mrezi", xlab = "Spol i stupanj cvora", ylab = "Frekvencije")
legend("topright", c("Muskarci za", "Muskarci protiv", "Zene za", "ZEne protiv"), fill=c("red", "blue", "green", "yellow"))
```


