---
title: "Analiza_rezultata_istraživanja"
author: "Bruno Blažeka, Lukrecija Puljić, Mateo Stjepanović"
date: '29 svibnja 2017 '
output:
  word_document: default
  pdf_document: default
---
```{r}

AnketaPodaci <- read.csv("AnketaPodaci.csv")

require(modeest)
require(plotrix)

```


#Prikaz ispitanika te rezultata ankete prema dobi ispitanika
```{r}

art.sred.dob = mean(AnketaPodaci$age)
medijan.dob = median(AnketaPodaci$age)
mod.dob = mfv(AnketaPodaci$age)

var.dob = var(AnketaPodaci$age)
sd.dob = sd(AnketaPodaci$age)
IQR.dob = IQR(AnketaPodaci$age)
range.dom = max(AnketaPodaci$age) - min(AnketaPodaci$age)


# Histogram (15 razreda)
hist(AnketaPodaci$age, breaks = 15, main = "Dob histogram", xlab = "Dobne skupine", ylab = "Frekvencija")

# Box and whiskers

boxplot(AnketaPodaci$age, main="Godine Boxplot",ylab="Godine")


# Histogram rezultati ankete i dob

filtrirano.za = AnketaPodaci$age[AnketaPodaci$vote == 1]
filtrirano.protiv = AnketaPodaci$age[AnketaPodaci$vote == 0]
list1 = list(filtrirano.za, filtrirano.protiv)
multhist(list1, breaks = 15, col=c("red","blue"), main="Rezultati ankete histogram",xlab="Godine",ylab="Frekvencija")
legend("topright", c("Za", "Protiv"), fill=c("red", "blue"))

# piechart - glasanje odrasli
odrasli = AnketaPodaci[AnketaPodaci$age > 18,]
pie(table(odrasli$vote),main="Glasanje starijih od 18 godina")

# Histogram dobi i glasanja za 0
za0 = AnketaPodaci[AnketaPodaci$vote == '0',]
hist(za0$age, breaks = 15, main = "Dob glasali PROTIV histogram", xlab = "Dobne skupine", ylab = "Frekvencija")

#Histogram dobi i glasanja za 1
za1 = AnketaPodaci[AnketaPodaci$vote == '1',]
hist(za1$age, breaks = 15, main = "Dob glasali ZA histogram", xlab = "Dobne skupine", ylab = "Frekvencija")
```
Na histogramu dobi se vidi izrazita desna zakrivljenost, što nam govori da će box plot za dob imati jako puno stršećih vrijednosti. S obzirom da je desna zakrivljenost a x os grafa raste s lijeva na desno vidimo da je veliki broj osoba između 18 i 40 godina pristupilo istraživanju, što nam može reći da je cijelo istraživanje namjenjeno mladim ljudima.

Na histogramu usporedbe rezultata i godina pristupnika vidimo da se nakon 22 godine života mišljenje ljudi mijenja o danoj temi. To bi trebalo ispitati preko testa te utvrditi dali je ta promjena u mišljenju značajna.


#Prikaz ispitanika te rezultata ankete prema spolu
```{r}
pie(table(AnketaPodaci$gender),main="Raspodjela muških i ženskih osoba u uzorku")
n = length(AnketaPodaci$gender)
m = length(which(AnketaPodaci$gender == "M"))
f = length(which(AnketaPodaci$gender == "F"))

m.udio = m / n
f.udio = f / n

# piechart - glasanje žene

zene = AnketaPodaci[AnketaPodaci$gender == 'F',]
pie(table(zene$vote),main="Glasanje žena")

# piechart - glasanje muškarci

muski = AnketaPodaci[AnketaPodaci$gender == 'M',]
pie(table(muski$vote),main="Glasanje muškaraca")



# test o dvije proporcije spol, glasalo za
n = c(nrow(zene), nrow(muski))
x = c(length(which(zene$vote == "1")),
      length(which(muski$vote == "1")))
prop.test(x, n, alternative = "t", correct = "FALSE")

# test o dvije proporcije spol, glasalo protiv

n = c(nrow(zene), nrow(muski))
x = c(length(which(zene$vote == "0")),
      length(which(muski$vote == "0")))
prop.test(x, n, alternative = "t", correct = "FALSE")
```
Udio muškaraca i žena je zadovoljavajući da bi nam ovaj uzorak bio značajan po toj osnovi.Iako je broj muškaraca neznatno manji, iz grafa je vidljivo da jako veći broj muškaraca glasa ZA, za razliku od žena koje su većinski PROTIV.
To isčitavanje je ispitano testom o jednakosti proporcija dva uzorka koje se provelo na uzorcima muškaraca i žena koji su glasali za i protiv. Test ima malu p vrijednost, odbacio je hipotezu da su glasovi muškaraca i žena jednaki. Takav sud testa opravdavaju različiti sample estimates proporcija i različiti grafovi navedeni gore.

#Prikaz ispitanika te rezultata ankete prema lokaciji
```{r}
# piechart - glasanje Zagreb

zgb = AnketaPodaci[AnketaPodaci$locality == "Zagreb, Croatia",]
pie(table(zgb$vote),main="Rezultati u Zagrebu")


# glasaci za u 5 najmnogobrojnijih gradova

tail(sort(table(za1$locality)),5)

# glasaci protiv u 5 najmnogobrojnijih gradova

tail(sort(table(za0$locality)),5)

# glasacice u 5 najmnogobrojnijih gradova

tail(sort(table(zene$locality)),5)

# glasaci u 5 najmnogobrojnijih gradova

tail(sort(table(muski$locality)),5)
```
#Rezultati ankete i spol
```{r}
n.m = length(which(AnketaPodaci$gender == "M"))
n.m.za = length(which(AnketaPodaci$gender == "M" & AnketaPodaci$vote == 1))
n.m.protiv = n.m - n.m.za
n.m.udio.za = n.m / n.m.za
n.m.udio.protiv = 1 - n.m.udio.za

n.f = length(which(AnketaPodaci$gender == "F"))
n.f.za = length(which(AnketaPodaci$gender == "F" & AnketaPodaci$vote == 1))
n.f.protiv = n.f - n.f.za
n.f.udio.za = n.f / n.f.za
n.f.udio.protiv = 1 - n.f.protiv

pie(c(n.m.za, n.m.protiv, n.f.za, n.f.protiv), labels = c("Muskarci za", "Muskarci protiv", "Zene za", "Zene protiv"), col = c("Red", "Blue", "Green", "Yellow")) 
legend("topright", c("Muskarci za", "Muskarci protiv", "Zene za", "Zene protiv"), fill=c("red", "blue", "green", "yellow"))
```

#Histogram dob, spol i ishod glasanja
```{r}
za.male = AnketaPodaci$age[AnketaPodaci$gender == "M" & AnketaPodaci$vote == 1]
protiv.male = AnketaPodaci$age[AnketaPodaci$gender == "M" & AnketaPodaci$vote == 0]
za.female = AnketaPodaci$age[AnketaPodaci$gender == "F" & AnketaPodaci$vote == 1]
protiv.female = AnketaPodaci$age[AnketaPodaci$gender == "F" & AnketaPodaci$vote == 0]
list.age.gender = list(za.male, protiv.male, za.female, protiv.female)
multhist(list.age.gender, breaks = 15, main = "Rezultati ankete po dobi i spolu", xlab = "Dobne i spolne skupine", ylab = "Frekvencije", col=c("Red", "Blue", "Green", "Yellow"))
legend("topright", c("Muskarci za", "Muskarci protiv", "Zene za", "Zene protiv"), fill=c("red", "blue", "green", "yellow"))
```
Iz danog histograma vidimo da su muškarci protiv do 22. godine a poslije im se mišljenje mijenja, dok je kod žena obrnuta situacija. One su protiv do 22. godine a poslije većinom za.

#Prikaz ispitanika prema stupnju cvora u mrezi
```{r}

art.sred.degree = mean(AnketaPodaci$degree)
medijan.deegre = median(AnketaPodaci$degree)
mod.degree = mfv(AnketaPodaci$degree)

var.degree = var(AnketaPodaci$degree)
sd.degree = sd(AnketaPodaci$degree)
IDR.degree = IQR(AnketaPodaci$degree)
range.degree = max(AnketaPodaci$degree) - min(AnketaPodaci$degree)



# Histogram stupanj cvora u mrezi

hist(AnketaPodaci$degree, main = "Stupanj cvora u mrezi", xlab = "Stupanj cvora", ylab = "Frekvencija")

#Histogram stupanj cvora u mrezi log transformacija

#hist(log(AnketaPodaci$degree), main = "Stupanj cvora u mrezi-logaritamska transformacija", xlab = "Stupanj cvora", ylab = "Frekvencija")

# Box and whiskers

boxplot(AnketaPodaci$degree,main="Prikaz ispitanika prema stupnju čvora u mreži")

#boxplot(log(AnketaPodaci$degree),main="Prikaz ispitanika prema stupnju čvora u mreži - logaritamska transformacija")
```
Na prvom histogramu možemo vidjeti izraženu pozitivnu zakrivljenost, koja ja naposlijetku uzrok jako mnogo stršećih podataka. U tom slučaju najmjerodavnija mjera centralnosti je mod.Budući da je zakrivljenost desna , transformacija podataka se obavlja pomoću logaritamske funkcije.

#Stupanj cvora i spol
```{r}
multhist(list(AnketaPodaci$degree[AnketaPodaci$gender == "F"], AnketaPodaci$degree[AnketaPodaci$gender == "M"]), main = "Prikaza stupnja cvora s obzrom na spol", xlab = "Stupanj cvora i spol", ylab = "Frekvencija", col = c("Red", "Blue"))
legend("topright", c("Zene", "Muskarci"), fill=c("red", "blue"))
```
#Rezultat ankete i stupanj cvora
```{r}
multhist(list(AnketaPodaci$degree[AnketaPodaci$vote == 1], AnketaPodaci$degree[AnketaPodaci$vote == 0]), main = "Prikaz rezultata ankete i stupanja cvora", xlab = "Rezulati ankete i stupanja cvora", ylab = "Frekvencija", col=c("Red", "Blue"))
legend("topright", c("Za", "Protiv"), fill=c("red", "blue"))
```
#Rezultati ankete, spol i stupanj cvora
```{r}
multhist(list(AnketaPodaci$degree[AnketaPodaci$vote == 1 & AnketaPodaci$gender == "M"], AnketaPodaci$degree[AnketaPodaci$vote == 0 & AnketaPodaci$gender == "M"], AnketaPodaci$degree[AnketaPodaci$vote == 1 & AnketaPodaci$gender == "F"], AnketaPodaci$degree[AnketaPodaci$vote == 0 & AnketaPodaci$gender == "F"]), col = c("red", "blue", "green", "yellow"), main = "Rezultati ankete s obzorom na spol i stupanj cvora", xlab = "Spol i stupanj cvora", ylab = "Frekvencije")
legend("topright", c("Muskarci za", "Muskarci protiv", "Zene za", "ZEne protiv"), fill=c("red", "blue", "green", "yellow"))
```
#Prikaz ispitanika prema centralnost cvora
```{r}
art.sred.center = mean(AnketaPodaci$katz_centrality)
medijan.center = median(AnketaPodaci$katz_centrality)
mod.center = mfv(AnketaPodaci$katz_centrality)

var.center = var(AnketaPodaci$katz_centrality)
sd.center = sd(AnketaPodaci$katz_centrality)
IDR.center = IQR(AnketaPodaci$katz_centrality)
range.center = max(AnketaPodaci$katz_centrality) - min(AnketaPodaci$katz_centrality)



# Prikaz ispitanika prema centralnosti covra u mrezi

hist(AnketaPodaci$katz_centrality, breaks = 15, main = "Prikaz ispitanika prema centralnosti cvora u mrezi", xlab = "Centralnost cvora u mrezi", ylab = "Frekvencija", col= "Green")

# Box and whiskers

boxplot(AnketaPodaci$katz_centrality,main="Prikaz ispitanika prema centralnosti čvora")
```
U prethodnim slikama vidimo da većina ljudi ima malu centralnost što je očekivano. Ponovno je jako puno stršećih podataka te je histogram izrazito pozitivno nakrivljen, zbog toga je naprikladinija mjera centralnosti mod.

#Centralnost cvora u mrezi i spol
```{r}
multhist(list(AnketaPodaci$katz_centrality[AnketaPodaci$gender == "F"], AnketaPodaci$katz_centrality[AnketaPodaci$gender == "M"]), main = "Prikaza centralnosti cvora u mrezi s obzrom na spol", xlab = "Centralnost cvora u mrezi i spol", ylab = "Frekvencija", col = c("Red", "Blue"))
legend("topright", c("Zene", "Muskarci"), fill=c("red", "blue") )
male = AnketaPodaci$katz_centrality[AnketaPodaci$gender == "M"]
female = AnketaPodaci$katz_centrality[AnketaPodaci$gender == "F"]
boxplot(log(male),log(female))

qqnorm(AnketaPodaci$katz_centrality[AnketaPodaci$gender=="M"])
qqline(AnketaPodaci$katz_centrality[AnketaPodaci$gender=="M"])

qqnorm(AnketaPodaci$katz_centrality[AnketaPodaci$gender=="F"])
qqline(AnketaPodaci$katz_centrality[AnketaPodaci$gender=="F"])

summary(AnketaPodaci)
var.test(log(male),log(female))

t.test(log(male),log(female),alt="two.sided",var.equal = FALSE)
```
Iz početnog histograma vidimo da je jaka desna zakrivljenost, stoga smo za boxplot odlučili koristiti logaritamsku transformaciju. Iz boxplota se može vidjeti da ne postoji razlika u očekivanjima, ipak je potrebno provesti test da vidimo je li razlika koja postoji značajna. Proveli smo t-test te zaključili da su očekivanja uistinu jednaka. Testom varijance smo zaključili da ne odbacujemo početnu hipotezu o jednakosti varijanci.
Za t-testove,kojima u ovom slučaju ispitujemo postoji li značajna razlika u centralnosti ispitanika s obzirom na spol, mora vrijediti da su podaci normalno distribuirani, što se može ispitati sa tri pravila "palca". Prvo pravilo glasi da podaci moraju biti nezavisni, što je slučaj kod naših podataka. Kao što je vidljivo iz summry-a uzorak je dovoljno velik, što potkrjepljuje drugo pravilo palca. Već je utvrđeno da je jaka desna zakrivljenost, stoga nam je potrebna logaritamska transformacija kako bismo zadovoljili zadnje pravilo "palca".

#Rezultat ankete i centralnost cvora u mrezi
```{r}
multhist(list(AnketaPodaci$katz_centrality[AnketaPodaci$vote == 1], AnketaPodaci$katz_centrality[AnketaPodaci$vote == 0]), main = "Prikaz rezultata ankete i centralnost cvora u mrezi", xlab = "Rezulati ankete i centralnost cvora u mrezi", ylab = "Frekvencija", col=c("Red", "Blue"))
legend("topright", c("Za", "Protiv"), fill=c("red", "blue"))

glasaliZa = AnketaPodaci$katz_centrality[AnketaPodaci$vote == 1]
glasaliProtiv = AnketaPodaci$katz_centrality[AnketaPodaci$vote == 0]

qqnorm(AnketaPodaci$katz_centrality[AnketaPodaci$vote==0])
qqline(AnketaPodaci$katz_centrality[AnketaPodaci$vote==0])

qqnorm(AnketaPodaci$katz_centrality[AnketaPodaci$vote==1])
qqline(AnketaPodaci$katz_centrality[AnketaPodaci$vote==1])

var.test(glasaliZa,glasaliProtiv)

boxplot(log(glasaliZa),log(glasaliProtiv))
t.test(log(glasaliZa),log(glasaliProtiv),alternative = "two.sided",var.equal = FALSE)
```
Ponovno zbog izrazite desne zakrivljenosti provodimo logaritamsku transformaciju nad podacima, te provodimo test jednakosti varijanci i zaključujemo da odbacujemo početnu hipotezu o jednakosti. Nakon t-testa,kojim ispitujemo rezultate ankete s obzirom na centralnost, dobivamo rezultat koji je u skladu s očekivanjima, tj. očekivanja uzoraka se razlikuju. Kao što je vidljivo iz summry-a uzorak je dovoljno velik, što potkrjepljuje drugo pravilo palca. Već je utvrđeno da je jaka desna zakrivljenost, stoga nam je potrebna logaritamska transformacija kako bismo zadovoljili zadnje pravilo "palca".

Rezultati ankete, spol i centralnost cvora u mrezi
```{r}
multhist(list(AnketaPodaci$katz_centrality[AnketaPodaci$vote == 1 & AnketaPodaci$gender == "M"], AnketaPodaci$katz_centrality[AnketaPodaci$vote == 0 & AnketaPodaci$gender == "M"], AnketaPodaci$katz_centrality[AnketaPodaci$vote == 1 & AnketaPodaci$gender == "F"], AnketaPodaci$katz_centrality[AnketaPodaci$vote == 0 & AnketaPodaci$gender == "F"]), col = c("red", "blue", "green", "yellow"), main = "Rezultati ankete s obzorom na spol i centralnost cvora u mrezi", xlab = "Spol i stupanj cvora", ylab = "Frekvencije")
legend("topright", c("Muskarci za", "Muskarci protiv", "Zene za", "Zene protiv"), fill=c("red", "blue", "green", "yellow"))
```

```{r}
fit = lm(degree~katz_centrality,AnketaPodaci)
fit$coefficients

plot(AnketaPodaci$katz_centrality,AnketaPodaci$degree)
lines(AnketaPodaci$katz_centrality,fit$fitted.values,col='red')

qqnorm(rstandard(fit))
qqline(rstandard(fit))

cor(AnketaPodaci$katz_centrality,AnketaPodaci$degree)

summary(fit)
```
Koeficijent korelacije je jako visok, što govori da su ove dvije varijable povezane. Što se moglo i zaključiti iz grafa. Regresijom predviđamo stupanj na temelju centralnosti, te možemo vidjeti da porastom stupnja raste i centralnost. Izračunom se dobije koeficijent regresije 2151 što je zapravo nagib pravca regresije. Te je naposljetku potrebno ispitati normalnost reziduala. Ona se može ispitati preko grafa, mi smo se odlučili na qq-plot, koji pokazuje blago rečeno rubni slučaj  normalnosti reziduala. Iz summary-a se zaključuje da je centralnost statistički značajan prediktor. To se zaključuje iz toga što je njegov t test jako velik (169.37) , odnosno pripradna vjerovatnost je jako mala.